【裁判字號】    98,上易,1969
【裁判日期】    981007
【裁判案由】    家暴傷害等
【裁判全文】
臺灣高等法院刑事判決                98年度上易字第1969號
上  訴  人  臺灣臺北地方法院檢察署檢察官
被      告  乙○○
                    原住臺北市○○區○○街227巷3弄38號
上列上訴人因被告家暴傷害等案件，不服臺灣臺北地方法院98年
度易字第1310號，中華民國98年7 月13日第一審判決（起訴案號
：臺灣臺北地方法院檢察署97年度偵字第21757 號、24784 號、
98年度偵字第9329號、第9330號），提起上訴，本院判決如下：
    主  文
上訴駁回。
    理  由
一、公訴意旨略以：被告乙○○多次對告訴人甲○○施以家暴，
    告訴人甲○○遂向臺灣臺北地方法院申請暫時保護令，經該
    院於民國（下同）97年9 月8 日以97年度暫家護字第263 號
    裁定乙○○不得對告訴人甲○○實施身體或精神上不法侵害
    ，亦不得對告訴人甲○○為騷擾行為，乙○○明知上情，卻
    於97年9 月25日下午1 時許，在上址向告訴人甲○○喝稱：
    「今日不拿錢出來拿命來賠」等語，致其心生畏懼。乙○○
    另於97年11月6 日上午5 時50分許，在上址徒手毆打甲○○
    ，致其受有胸壁挫傷、四肢多處挫傷、右側頭部挫傷並頭皮
    血腫塊，而有違反保護令之行為，因認被告乙○○分別涉犯
    刑法第305 條之恐嚇危害安全罪、同法第277 條第1 項之普
    通傷害罪及家庭暴力防治法第61條第1 項之違反保護令罪嫌
    等語。
二、按犯罪事實應依證據認定之，無證據不得認定犯罪事實；又
    不能證明被告犯罪者，應諭知無罪之判決，刑事訴訟法第15
    4 條第2 項、第301 條第1 項分別定有明文。次按認定不利
    於被告之事實，須依積極證據，苟積極證據不足為不利於被
    告事實之認定時，即應為有利於被告之認定，更不必有何有
    利之證據，又告訴人之告訴，係以使被告受刑事訴追為目的
    ，是其陳述是否與事實相符，仍應調查其他證據以資審查，
    若被害人之陳述並無瑕疵，就其他方面調查又與事實相符，
    固足採為科刑之基礎，徜其陳述尚有瑕疵，則在未究明事實
    真象前，遽採為論罪科刑之根據，即難認為適法（最高法院
    30年度上字第816 號、52年度台上字第1300號及61年度台上
    字第3099號判例亦同此意旨）。
三、本件公訴意旨認定被告乙○○涉有前開罪嫌，無非係以告訴
    人甲○○之指述、保護令裁定及診斷證明書為其主要論據。
    訊據被告固承認有收到保護令之事實，惟堅詞否認有何恐嚇
    、傷害之犯行，辯稱：伊並無恐嚇、傷害告訴人甲○○，而
    告訴人甲○○所提97年11月間之診斷證明書，係其出車禍所
    受之傷害，伊收到保護令後即搬離上址，不敢再接近告訴人
    甲○○等語。經查：告訴人甲○○於原審固證稱：被告於97
    年9 月25日下午，故意大聲對其表示：欠我姊姊的20幾萬元
    到底要不要拿出來，還說今天不拿錢出來，拿命來賠。97年
    11月6 日早上，被告突然從房間衝出來用拳頭K 其頭部，並
    抓住其雙手甩去撞牆等語。惟告訴人甲○○因與被告有離婚
    案件繫屬中，故被告與告訴人甲○○有訴訟上利害相反之情
    ，則告訴人甲○○所述是否屬實，有無誇大其情之處，自應
    與客觀事證相互勾稽審認。參酌證人即被告與告訴人雙方之
    子丙○○於偵查中作證時僅述及被告於97年7 月26日、97年
    8 月24日、97年9 月2 日、98年1 月20有傷害或恐嚇告訴人
    等之犯行，並未提及97年9 月25日有恐嚇告訴人之犯行，且
    其於原審審理時亦表示：不記得97年9 月25日有無在家等等
    語（見原審卷第28頁），故檢察官起訴被告97年9 月25日之
    犯嫌，除與被告利害相反之告訴人甲○○證詞外，即乏其他
    客觀證據可供佐證，自難遽認被告有此部分犯行。至告訴人
    甲○○指述於97年11月6 日遭被告毆打部分，雖有提出馬偕
    紀念醫院出具之診斷證明書為證，而該證明書確實記載告訴
    人甲○○受有肋骨閉鎖性骨折、胸壁挫傷等傷害，有該診斷
    證明書在卷可稽，惟證人丙○○於原審審理時表示：其並未
    目擊該日被告有無傷害告訴人，且告訴人確曾於97年10月間
    因車禍受有肋骨骨折等傷害等情云云（見原審卷第28頁反面
    ），故上開診斷證明書所列傷勢，究係告訴人甲○○出車禍
    所致，抑或遭被告毆打所致，即有疑義。此外，復查無其他
    積極證據，足以證明被告有起訴書所載之前揭犯行，並使本
    院達到確信，揆諸前開說明，並基於「罪疑利益歸於被告」
    之原則，自應為被告有利之認定。不能證明被告犯罪，自應
    為被告無罪判決之諭知。
四、原審以不能證明被告犯罪，而判決被告此部分犯嫌無罪，其
    認事用法，均無違誤，檢察官上訴意旨認：告訴人與被告本
    為同居共財之夫妻，是告訴人與被告間之糾紛係告訴人與被
    告獨處一室之情形而無外人可知者，毋寧應屬常態。是在認
    定被告是否確有告訴人所指之犯行時，自不能僅以告訴人片
    面指訴即據以駁回其訴。而本件被告下列犯行正屬此種僅有
    告訴人與被告夫妻在場之情形，原審未就所有證據予以詳查
    ，逕為被告無罪之判決，顯有違誤：（一）97年9 月25日恐
    嚇部分：原審以此部分犯行除告訴人指訴以外並無其他證據
    可資佐證，並認證人即告訴人與被告之子丙○○就此部分無
    法證述，判決被告無罪。然證人丙○○就此部分證詞僅謂：
    「我不記得。」（檢察官問：97年9 月25日下午你是否在家
    ？）「我不記得」（法官問：9 月25日有無在家裡聽到你父
    親對你母親說，今日不拿錢出來拿命來賠？）「這我不知道
    」。證人會做出此種證詞，最有可能之原因乃係證人於該日
    根本未在現場（不論外出抑或在房間內並未聽聞）；證人既
    未在場，當然不可能證述被告此部分犯行，然此無法逕以推
    得被告並無此犯行或告訴人所述不可採信之結論。原審以不
    在場之證人否定告訴人之指訴，恐嫌速斷。（二）同年11月
    6 日傷害部分：原審認此部分傷害犯行，證人丙○○並不知
    情，且告訴人所提出之驗傷診斷書恐係告訴人同年10月份車
    禍受傷所致，故認被告此部分犯行無法證明。然如上所述，
    證人丙○○於當時並未在現場，其自然無法證述，不能以未
    在現場之人即否定告訴人之指訴。再者，告訴人固然於該年
    10月份曾因車禍導致骨折，然上開驗傷診斷書上所載傷勢除
    骨折以外尚有多處挫傷之傷害，縱認骨折部分並非被告傷害
    行為所致，原審何以遽以排除其他部分新生挫傷？何況案發
    當時告訴人骨折尚未痊癒，若經被告以強力拉扯、甩牆撞擊
    等方式毆打自有可能再度復發甚至惡化，此有告訴人所提前
    後兩張驗傷診斷書可證。故實難僅以告訴人10月份曾經車禍
    骨折，即全然否定其上開驗傷診斷書。再者，告訴人乃係於
    案發當日急診，並住院至同月份11日始為出院，如果告訴人
    係以車禍之傷勢謊報，自無可能再度住院長達5 日之久。原
    審就上開情形未予詳查，其認事用法，難認妥當等語。然查
    ，同居共財之夫妻獨處一室之情形而無外人知曉者，固屬常
    態，惟於刑案發生時，因往往無在場證人目擊，故於認定不
    利於行為人之證據時，更應謹慎，應依憑其他證據，及依經
    驗法則及論理法則小心認定，非謂因此即可放寬刑事訴訟法
    之採證標準，尤其夫妻利害關係相反時，能否僅因其中一方
    之證詞即遽為他方不利之認定，自有疑問，檢察官認本案僅
    依告訴人之證詞即可認定被告犯罪，自與刑事訴訟法之原則
    有違。再證人丙○○於前述犯案時間既未在場，自無法憑據
    證人之證言而為被告不利之認定，檢察官上訴意旨反認證人
    丙○○既不在場，原審推論被告並無檢察官所指之前揭犯行
    ，顯有違誤云云，不知檢察官立論為何。再告訴人於97年10
    月間確實因車禍受有肋骨等處傷害等情，已如前述，檢察官
    如認告訴人上開驗傷診斷書上所載除骨折以外之傷勢為被告
    所為，自應舉證證明之，其僅以告訴人車禍時之骨折尚未痊
    癒，若經被告以強力拉扯、甩牆撞擊等方式毆打自有可能再
    度復發甚至惡化，又告訴人乃係於案發當日急診，並住院至
    同月份11日始為出院，如果告訴人係以車禍之傷勢謊報，自
    無可能再度住院長達5 日之久云云，自屬臆測。綜上，檢察
    官執前事由提起本件上訴，並無理由，應駁回之。
據上論斷，應依刑事訴訟法第368 條，判決如主文。
本案經檢察官洪泰文到庭執行職務。
中    華    民    國    98    年    10    月    7     日
                  刑事第十四庭審判長法  官  陳志洋
                                    法  官  梁耀鑌
                                    法  官  謝靜恒
以上正本證明與原本無異。
不得上訴。
                                    書記官  陳珮茹
中    華    民    國    98    年    10    月    7     日


司法院資訊處製作；財團法人民間司法改革基金會備份。
